臺灣嘉義地方法院民事判決　九十一年度勞簡上字第六號
　　上　訴　人　乙○○
　　被上訴人　　中宇環保工程股份有限公司
　　法定代理人　甲○○
右當事人間請求給付資遣費事件，上訴人對於中華民國九十一年九月十日本院嘉義簡
易庭九十一年度嘉簡字第六號第一審判決提起上訴，本院判決如左：
    主      文
上訴駁回。
第二審訴訟費用由上訴人負擔。
    事      實
甲、上訴人方面：
  一、聲明：
  （一）原判決廢棄。
  （二）被上訴人應給付上訴人新台幣（以下同）四萬七千七百五十四元，及自民國
        九十年十二月一日起至清償日止，按年息百分之五計算之利息。
  二、陳述：除與原審判決書所載者相同，茲予引用外，補稱：
  （一）本件兩造共簽訂兩份勞動契約，構成不定期契約之條件，已符合勞動基準法
        第十條之規定。又所謂「特定時間完成之非繼續性工作」，應參照企業本業
        之經營項目，被上訴人之本業包括試車工作，若僅從勞工所從事之工作，且
        僅以企業主與其它企業主間之承攬契約期限，據此認與員工所定之勞動契約
        ，即屬定期契約，未免率斷。被上訴人僱用上訴人所從事之工作符合行政院
        勞工委員會八十九年三月三十一日台八十九勞資二字第一一三六二號函之函
        釋，並非特定性定期性之工作。
  （二）兩造間就資遣費之爭執，曾透過嘉義縣政府社會局協調，嘉義縣政府亦認被
        上訴人應給付資遣費。
  三、證據：除援用原審之立證方法外，提出勞資協調會議紀錄一份，嘉義縣政府函
      影本三份為證。
乙、被上訴人方面：
  一、聲明：如主文所示。
  二、陳述：除與原審判決書所載者相同，茲予引用外，補稱：
  （一）被上訴人於八十九年七月一日與中國鋼鐵股份有限公司（下稱中鋼公司）簽
        訂「嘉義縣鹿草垃圾資源回收廠興建工程試車人力服務合約」，就中鋼公司
        向行政院環境保護署（下稱環保署）承攬興建之「嘉義縣鹿草垃圾資源回收
        廠全廠設備」，在興建完成但未經環保署驗收前，由被上訴人提供試車、操
        作及維護工作支援人力，始與上訴人簽訂「特定性工作人員定期僱用契約」
        ，僱用上訴人從事被上訴人承攬之「鹿草垃圾資源回收廠試車案」之試車工
        作。被上訴人僱用上訴人等人之目的，係於僱用後支援中鋼公司，於僱用期
        間內之全部人力均歸中鋼公司指揮監督而從事試車工作，並非由被上訴人自
        中鋼公司次承攬試車工作，再僱用上訴人等人直接從事次承攬工作，是以提
        供「人力試車服務」予中鋼公司非被上訴人所營之業務範圍。
  （二）又依被上訴人與中鋼公司訂立之上開人力服務合約第三條第二款之約定：「
        本合約服務期間為支援人員報到起至嘉義縣鹿草垃圾資源回收廠興建工程之
        業主行政院環境保護署完成全廠驗收止，預計十個月。」，但因該工程無法
        於預計十個月內完成驗收，兩造於原訂契約屆滿前，同意將定期契約之僱用
        期間延長之，俾利從事同一但未完成之特定性工作。嗣經中鋼公司於九十一
        年十一月六日通知，該工程將於九十年十一月三十日完成正式驗收工作，並
        於九十年十二月一日零時起移交予嘉義縣政府，並結束相關「試車人力服務
        合約」之工作，被上訴人遂於九十年十一月八日通知上訴人等人，將於九十
        年十一月三十日結束試車工作之特定性工作定期契約。上訴人所從事之工作
        為嘉義縣鹿草垃圾資源回收廠興建工程驗收前之試車工作，該工作於驗收完
        成後便已完成，核該工作之性質，確實為非繼續性之工作，兩造間之僱用契
        約雖有延長，仍應屬特定性工作之定期契約，依勞動基準法第十八條第二項
        之規定，上訴人不得向被上訴人請求給付資遣費。
  三、證據：援用原審之立證方法。
    理      由
一、本件上訴人主張：其自八十九年十一月二日起至九十年九月十四日止，受雇於被
    上訴人擔任「鹿草垃圾資源回收廠試車」技術員，因被上訴人表示工作尚未完成
    ，兩造同意延長工作期間至九十年十一月三十日止，屬於定期契約屆滿後有繼續
    工作之性質，依勞動基準法第九條第二項之規定，應視為不定期契約。又兩造間
    勞動契約已經終止，上訴人前後工作年資應合併計算，依照勞動基準法第十七條
    規定，被上訴人應發給上訴人資遣費四萬七千七百五十四元（至於原審駁回上訴
    人依侵權行為之法律關係請求被上訴人給付十三萬二千二百四十七元暨利息之部
    分，上訴人未聲明不服，已告確定）等語。被上訴人則以：其係因與中鋼公司訂
    有人力服務合約，提供中鋼公司試車、操作及維護工作支援人力，始僱用上訴人
    等人，其與中鋼公司間之合約訂有十個月之期限，其後因無法如期完成，始再與
    上訴人續約，兩造間訂立之僱用契約，其性質屬特定性定期契約，該契約於九十
    年十一月三十日期滿而終止，依勞動基準法第十八條第二款規定，上訴人不得向
    被上訴人請求資遣費等語，資為抗辯。
二、上訴人主張受雇於被上訴人擔任「鹿草垃圾資源回收廠試車」技術員，工作期間
    自八十九年十一月二日起至九十年九月十四日止，嗣因工作尚未完成，兩造於九
    十年七月三十一日同意延長工作期間至九十年十一月三十日止之事實，業據上訴
    人於原審提出僱用契約、僱用續約書、離職證明書各一份為證，並為被上訴人所
    不爭執，堪信上訴人此部分主張為真實。上訴人主張兩造間之僱用契約屬非特定
    性之定期契約，兩造間之勞動契約既已終止，依勞動基準法第十七條之規定，被
    上訴人應發給資遣費等語，被上訴人則抗辯兩造間之僱用契約屬特定性定期契約
    ，依同法第十八條之規定，上訴人不得請求資遣費等語。兩造之主要爭執在於兩
    造所訂立之僱用契約究否為特定性之定期契約。
（一）按勞動契約，分為定期契約及不定期契約。臨時性、短期性、季節性及特定性
      工作得為定期契約；有繼續性工作應為不定期契約。定期契約屆滿後，有左列
      情形之一者，視為不定期契約：勞工繼續工作而雇主不即表示反對意思者。
  　　雖經另訂新約，惟其前後勞動契約之工作期間超過九十日，前後契約間斷期
　　　間未超過三十日者。前項規定於特定性或季節性之定期工作不適用之。勞動基
　　　準法第九條定有明文。所謂「特定性工作」，依勞動基準法施行細則第六條第
　　　四款規定，係指可在特定期間完成之非繼續性工作。其工作期間超過一年者，
　　　應報請主管機關核備。查：
　  　(1)兩造所訂僱用契約（全名為中宇環保工程股份有限公司特定性工作人員定期
        僱用契約）及僱用契約續約書（全名為特定性工作人員僱用契約續約書），
        均於契約之首約定：被上訴人僱用上訴人為承攬「鹿草垃圾資源回收廠試車
        案」特定性定期契約人員等語，且於僱用契約第二條約定上訴人工作項目為
        ：參與被上訴人承攬之「鹿草垃圾資源回收廠試車案」試車工作。而該試車
        案係被上訴人向中鋼公司承包而來，依被上訴人與中鋼公司簽訂之「嘉義縣
        鹿草垃圾資源回收廠興建工程試車人力服務合約」第三條第二款約定：本合
        約服務期間為支援人員報到起至嘉義縣鹿草垃圾資源回收廠興建工程之業主
        行政院環境保護署完成全廠驗收止，預計十個月等情，有被上訴人提出之僱
        用契約、嘉義縣鹿草垃圾資源回收廠興建工程試車人力服務合約各一份附於
        原審卷可參。又證人即行政院環保署垃圾焚化廠興建工程處幫工程司孫大可
        於原審結證稱：鹿草垃圾資源回收廠興建工程是由中鋼公司及日商共同承攬
        ，該工程係於九十年十一月二十六日驗收完成，試車時間自九十年二月十二
        日起至同年十一月二十六日驗收完成止，驗收之後不會再請承攬人試車等語
        、證人即嘉義縣鹿草垃圾資源回收廠廠長林春煌亦於原審結證稱：中鋼公司
        試車完成後即辦理移交，由達和環保服務股份有限公司負責實際營運，移交
        之後即正式營運，不需要再試車等語。足見資源回收廠經行政院環境保護署
        驗收完成後，被上訴人向中鋼公司承作之工作，業已告一段落，上訴人受雇
        於被上訴人從事之試車工作亦即結束，被上訴人並未負責資源回收廠之實際
        營運。上訴人受僱擔任之工作性質，屬於可在特定期間內完成之非繼續性工
        作。被上訴人抗辯本件勞動契約屬於特定性工作之定期契約等語，應可採信
        。
      (2)被上訴人所營事業包括環境保護工程（水回收及處理、空氣污染防治、噪音
        防制、廢棄物資源化及處理、焚化）設備之規劃、設計、製造、按裝、維護
        及操作、管理業務等，有其提出之公司變更登記表一份附於原審卷可憑。而
        被上訴人僱用上訴人參與被上訴人承攬之「鹿草垃圾資源回收廠試車案」試
        車工作，固可解釋包括於被上訴人所營事業範圍內，惟依公司法第十五第一
        項之規定，公司不得經營登記範圍以外之業務，是以公司登記所營事業常較
        公司實際上所繼續不斷從事之事業為廣，公司是否繼續經營該類事業而需僱
        用該類員工，自應以是否實際從事該類事業為準。查被上訴人主張試車並非
        其主要業務，亦無固定員工從事試車工作，之前承做類似工作係岡工之焚化
        爐而已，且提供試車人力服務工作並非其公司之重要工程契約，其八十九年
        度營業收入為十八億四千六百九十五萬三千元，其中提供鹿草垃圾資源回收
        廠試車工作支援人力之營業收入，僅六百六十一萬五千元，占其當年度營業
        收入百分之０．三六、其九十年度營業收入為十五億零六十九萬二千元，提
        供上開試車工作支援人力之營業收入為二千四百二十二萬元三千元，占其公
        司當年度營業收入百分之一．六一，業據其於原審提出其公司重要契約一覽
        表、最近五年度損益表各一份為證，並為上訴人所不爭執，堪信屬實。果爾
        ，提供試車人力服務並非被上訴人繼續從事之事業，縱依企業永續經營之原
        則，亦不能強求被上訴人與上訴人等人就試車之工作訂立繼續性之契約。被
        上訴人辯稱：僱用上訴人所從事之上開工作為非繼續性之工作等語，應屬可
        採。
三、兩造訂立之僱用契約原自八十九年十一月二日起至九十年九月十四日屆滿，屬於
    定有期限之契約。惟於屆滿前，雙方於九十年七月三十一日同意延長工作期間至
    九十年十一月三十日止，契約已於九十年十一月三十日終止之事實，已見前述，
    兩造雖延長工作期間，惟仍屬有確定期限，兩造間之勞動契約仍屬定期契約。至
    於勞動基準法施行細則第六條第二項固規定特定性工作之期間超過一年者，應報
    請主管機關核備，惟並未規定未報請核備者，即應視為不定期契約，故縱兩造延
    長工作期間後，工作期間已超過一年而未報請主管機關核備，仍不能因此認係定
    期契約。又本件兩造間之僱用契約係因工作未完成，兩造明白表示同意延長工作
    期間，並非在上訴人繼續工作，被上訴人未表示反對意思之情形下，自動延長契
    約期間。故兩造合意延長工作期間之行為，與上開勞動基準法第九條第二項第一
    款規定之情形不同，不能視為不定期契約。其次，縱認兩造於九十年七月三十一
    日所為之續約係另定新約，惟上訴人擔任「鹿草垃圾資源回收廠試車案」試車工
    作，於試車驗收完成後，工作即結束，兩造間勞動契約顯屬特定性定期契約，亦
    如前述，上訴人主張雙方延長工作期間，屬於不定期契約云云，亦無足採。至於
    嘉義縣政府認本案應屬不定期勞動契約云云，固有上訴人提出之該府函文為證，
    惟法官係依據法律獨立審判，行政機關之見解，自不能拘束本院（憲法第八十條
    、司法官大法官會議解釋釋字第二一六號解釋參照），上訴人聲請訊問該府承辦
    人員以明該府認定之依據，本院認無此必要。
四、綜上所述，兩造間勞動契約屬於特定性定期契約，而非不特定不定期契約，該契
    約於九十年十一月三十日期滿而終止，有上訴人提出之離職證明在卷可憑，依勞
    動基準法第十八條第二款定期契約期滿離職者，勞工不得向雇主請求給付資遣費
    之規定，上訴人自不得向被上訴人請求給付資遣費。原審為上訴人敗訴之判決，
    於法並無不合，上訴意旨仍執前詞指摘原判決不當，求予廢棄改判，為無理由，
    應駁回其上訴。
五、據上論結，本件上訴為無理由，依民事訴訟法第四百三十六條之一第三項、第四
    百四十九條第一項、第七十八條，判決如主文。
中　　　華　　　民　　　國　　九十一　　年　　 十二 　　月　　二十五　　日
~B臺灣嘉義地方法院民事第二庭
~B　　審判長法官　林　以　長
~B　　法　　　官　唐　淑　民
~B　　法　　　官　黃　渙　文
右為正本係照原本作成。
本判決不得上訴。
中　　　華　　　民　　　國　　九十一　　年　　 十二 　　月　　二十五　　日
~B　　法院書記官　馮　澤　文
